【裁判字號】    97,交聲,1644
【裁判日期】    971016
【裁判案由】    交管條例聲異
【裁判全文】
臺灣板橋地方法院交通事件裁定        97年度交聲字第1644號
原處分機關  交通部公路總局臺北區監理所
異  議  人
即受處分人  甲○○原名林文祥.
                    國民
上列異議人即受處分人因違反道路交通管理處罰條例案件，對於
原處分機關於民國97年6 月6 日所為之北監自裁字裁40-C000000
00號處分，聲明異議，本院裁定如下：
    主  文
異議駁回。
    理  由
一、原處分意旨略以：異議人即受處分人甲○○於民國97年4 月
    7 日凌晨1 時25分許，駕駛車牌號碼9118-FH 號自用一般小
    客車，沿臺北縣土城市○○路往金城路方向行駛，行經臺北
    縣土城市○○路74巷口，有「駕車行經有燈光號誌管制之交
    岔路口闖紅燈」之違規行為，經臺北縣政府警察局土城分局
    員警以北縣警交字第Ｃ00000000號舉發違反道路交通管理事
    件通知單當場舉發。嗣異議人於通知單上所載應到案日期前
    不服舉發提出申訴，經原處分機關調查結果，仍認前開違規
    行為明確，乃依道路交通管理處罰條例第53條第1 項、第63
    條第1 項規定（裁決書漏引第1 項第3 款），於97年6 月6
    日以北監自裁字裁40-C00000000號裁決書對異議人裁處罰鍰
    新臺幣（下同）2,700 元，並記違規點數3 點在案。
二、本件異議意旨略以：異議人因其前妻曾在臺北縣土城市○○
    路74巷口發生車禍，故異議人每每經過該路口，均會特別留
    意燈號及是否有車輛闖出。其於97年4 月7 日凌晨1 時25分
    許，駕車行經該路口，亦特地留意該巷口有無車輛闖出，並
    確認當時燈號係黃燈才通過，並非闖紅燈。且當時另名員警
    正在取締另起交通違規事件，竟證言目睹其闖紅燈，實有不
    服，爰依法聲明異議云云。
三、按汽車駕駛人，行經有燈光號誌管制之交岔路口闖紅燈者，
    處新臺幣1,800 元以上5,400 元以下罰鍰，並記違規點數3
    點，道路交通管理處罰條例第53條、第63條第1 項第3 款分
    別定有明文。
四、經查：
（一）異議人甲○○於97年4 月7 日凌晨1 時25分許，駕駛車牌
      號碼9118-FH 號自用小客車，行經臺北縣土城市○○路74
      巷口，因「駕車行經有燈光號誌管制之交岔路口闖紅燈」
      ，為臺北縣政府警察局土城分局警員林述友攔停當場舉發
      ，因異議人拒絕簽收該舉發通知單，警員林述友乃告知異
      議人應到案時間及處所，並記明事由與告知事項於舉發通
      知單上。嗣異議人依限到案提出申訴，經原處分機關函請
      舉發單位查復，並綜合相關資料審查結果，認上開違規屬
      實，遂依道路交通管理處罰條例53條第1 項規定裁處罰鍰
      2,700 元，並依同條例第63條第1 項規定記違規點數3 點
      等情，有臺北縣政府警察局舉發違反道路交通管理事件通
      知單（北縣警交字第C00000000 號）、交通部公路總局臺
      北區監理所北監自裁字裁40-C00000000號違反道路交通管
      理事件裁決書、交通部公路總局臺北區監理所交通違規案
      件陳述書、臺北縣政府警察局土城分局97年5 月19日北縣
      警土交裁字第0970018145號函在卷可查。
（二）異議人雖自承確於上開時間，駕車行經上開路段之事實，
      然否認有何闖紅燈之行為，並以前揭情詞置辯。查警員林
      述友當日執行夜間交通稽查勤務，目睹異議人駕車行經中
      正路74巷口時闖紅燈，並確認異議人駕車穿越停止線時，
      燈號已轉換為紅燈；警員林述友乃於異議人穿越74巷口紅
      燈後將異議人攔停，當場製單舉發；因異議人主張其未注
      意看到號誌燈，自認並未闖紅燈，拒絕簽收該通知單，並
      指示警員林述友將其主張敘明在通知單左上角；待員警寫
      明異議人主張後，異議人猶拒絕簽收該通知單並執意離去
      ，經警攔停告知應到處所及日期，並記明事由與告知事項
      於舉發通知單上等情，已據證人即舉發警員林述友到庭證
      述甚詳，並有臺北縣政府警察局舉發違反道路交通管理事
      件通知單（北縣警交字第C00000000 號）1 紙在卷可查。
      證人對於舉發經過已結證陳述如前，而證人與異議人間並
      無何身分利害業務關係，亦無嫌隙，衡情應無甘冒偽證罪
      刑責風險而設詞構陷異議人之理。從而，本件既查無任何
      證據足資證明證人有何捏造事實違法取締之不法情事，且
      其證言又與常情無悖，足認其證述應非子虛，自可採信。
      則異議人行經上開路段有「駕車行經有燈光號誌管制之交
      岔路口闖紅燈」之違規行為，應堪認定。
（三）至異議人雖以當時另名員警正在取締另起交通違規事件，
      竟證言其亦目睹異議人闖紅燈，顯不足採云云置辯。然查
      ，異議人闖紅燈之事實，業據證人林述友到庭證述甚詳，
      並經認定如前。且員警舉發交通違規，是道路交通管理處
      罰條例所規定之職權行使，該行使有立法機關之授權。而
      闖紅燈等違規行為之取締，依其違規行為本質，本多係在
      瞬間發生，通常多委由當場執行取締違規公務員之認識與
      判斷，必須為立即之取締作為，此為達成維持交通秩序目
      的所必要，且依道路交通管理處罰條例之規定，此種立即
      性之舉發違規，多依員警之認知、判斷已足，並無必須另
      有其他積極佐證：如其他目擊證人或必須拍攝照片等，始
      構成處分要件之規定。此係因執行職務之公務員，通常多
      具有一定之考選資格與專業訓練，且其執法之對象係不特
      定之大眾，故其立場經立法機關推定，應具有客觀、中正
      與公平之特質，而無故意偏頗之虞，是此種逕由公務員所
      為之事實認定，除非有其他積極證據，足資認定公務員於
      執行職務時，有故意或過失侵害人民權利之情形，或處分
      本身有重大明顯之瑕疵而應予撤銷者外，否則本於行政目
      的達成之必要與公權力之尊重、公信力之維持，司法機關
      宜予尊重。而異議人亦無證據證明該另名員警有何捏造事
      實之情事，自難以其臆測之詞遽謂本件舉發有何不法情事
      。
（四）綜上所述，異議人上揭違規事實已臻明確，異議人空言否
      認有違規行為，要無可採。本件事證明確，異議人違規行
      為堪以認定，應依法處罰。
五、綜合上述，異議人於上揭時、地駕車確有行經有燈光號誌管
    制之交岔路口闖紅燈之違規行為。從而，原處分機關依道路
    交通管理處罰條例第53條第1 項規定裁處罰鍰2, 700元，並
    依同條例第63條第1 項第3 款規定計違規點數3 點，核無違
    誤，異議人提出聲明異議，為無理由，應予駁回。
據上論斷，應依道路交通案件處理辦法第19條裁定如主文。
中    華    民    國    97    年    10    月    16    日
                      交通法庭 法  官   謝梨敏
以上正本證明與原本無異
如不服本裁定應於送達後五日內向本院提出抗告狀
                                書記官  林壯隆
中    華    民    國    97    年    10    月    16    日


司法院資訊處製作；財團法人民間司法改革基金會備份。
